臺灣高等法院刑事判決　　　　　　　　　　　　　九十一年度上易字第二三○○號
　　上　訴　人　臺灣板橋地方法院檢察署檢察官
　　上　訴　人
　　即　被　告　戊○○
　　選任辯護人　邱俊哲　律師
　　被　　　告　乙○○
　　　　　　　　丁○○
　　右二人共同
　　選任辯護人　葉子瑋
右上訴人因被告傷害等案件，不服臺灣板橋地方法院九十一年度易字第四二三號，中
華民國九十一年七月十五日第一審判決（起訴案號：臺灣板橋地方法院檢察署九十年
度偵字第一一○七五號、第一九四六一號），提起上訴，本院判決如左：
    主  文
上訴駁回。
    事  實
一、戊○○居住在臺北縣三重市○○街一二五巷九十一之四號四樓，乙○○居住在上
    址三樓，為同棟公寓住戶，民國九十年一月三十一日下午二時五十分許，戊○○
    在前開住處內午睡時，為公寓頂樓發生之聲響驚擾，遂開啟家中大門向頂樓放聲
    喊請頂樓之人小聲些，乙○○在公寓頂樓晾曬衣物，聞聲旋下樓至戊○○住處門
    前與戊○○理論，引發二人間口角，戊○○於拉扯之際，竟萌傷害故意，出手毆
    打乙○○，致乙○○受有右眼眶周圍瘀傷、左眼眶瘀傷及下巴擦破傷長約一公分
    等傷害。
二、案經乙○○訴由臺北縣警察局三重分局報請臺灣板橋地方法院檢察署檢察官偵查
    起訴。
    理  由
甲、被告戊○○部分：
一、訊據上訴人即被告戊○○矢口否認右開傷害犯行，並辯稱：伊當日午覺時，被頂
    樓傳來巨響吵醒，方才對著樓頂說要樓頂的人小聲一點，喊完後本來要關門，不
    意乙○○衝入其住處責罵，伊不欲生事端，請乙○○出門不從，乃推其出去，不
    慎劃傷其頸，並無傷害故意云云。
二、經查：
  (一)右揭事實，迭據告訴人乙○○於警訊及偵審中指訴歷歷（見偵字第一一○七五號
    卷第六頁反面、第十六頁、原審卷第三十三頁、本院卷第三十八頁九十一年八月
    二十九日訊問筆錄），核與證人丙○○供證「他們有在吵」（見本院卷第四十一
    頁九十一年八月二十九日訊問筆錄）之情節相合，並有宏仁醫院九十年一月三十
    一日宏（診）字第○○四六一○號診斷證明書及臺北縣立三重醫院九十年二月一
    日北縣重醫診字第九○○六七四號驗傷診斷書各一紙存卷可資佐證。其中臺北縣
    立三重醫院開具之驗傷診斷書，記載告訴人受右眼眶周圍瘀傷、左眼眶瘀傷及下
    巴長約一公分之擦破傷，與宏仁醫院出具之診斷證明書上所載告訴人受有臉頭皮
    及頸挫傷（眼除外），所用文字雖有出入，然所見受傷部位並無大異，參以被告
    戊○○於本院自承其在警局未看過告訴人之診斷書，於九十年一月三十一日警訊
    供承：「我．．造成乙○○臉、頭皮及頸挫傷。」，而當時告訴人尚未至縣立三
    重醫院診療驗傷，是宏仁醫院診斷證明書就傷勢之記載，較為籠統，未若臺北縣
    立三重醫院開具之驗傷診斷書記載詳實，故本院以臺北縣立三重醫院驗傷診斷書
    內容較為可採。被告雖以拉扯間不慎傷及告訴人置辯，然查，依告訴人所提受傷
    診斷書所載，告訴人之頭、臉等多處受傷，倘被告僅是欲推其出門時不小心劃傷
    ，豈會未傷及軀幹部位，反傷及頭、臉部位並造成多處瘀擦傷之理。是被告所辯
    ，有違經驗事理之常，委無可取。本件告訴人所受之傷，應是被告故意傷害所致
    。
  (二)綜上，被告所辯，無非避就卸責之詞，不足採信。本案事證明確，被告犯行堪以
    認定，應依法論科。
三、核被告戊○○所為，係犯刑法第二百七十七條第一項之傷害罪。原審審酌被告犯
    罪動機、目的、手段，以及告訴人所受傷情非重，暨被告犯罪後態度等一切情狀
    ，依刑法第二百七十七條第一項，判處被告罰金三千元，並諭知易服勞役之折算
    標準，認事用法及量刑，殊無不合。被告戊○○上訴否認犯罪，為無理由，應予
    駁回。
乙、被告乙○○、丁○○部分：
一、公訴意旨另略以：
  (一)被告乙○○於右開時地與戊○○發生口角，竟萌非法侵入住宅之犯意，未經戊○○之同意，無故侵入其住處內，因認被告乙○○涉有刑法第三百零六條第一項之
    侵入住宅罪嫌。
  (二)被告丁○○為乙○○之夫，得知乙○○受傷害之後，心生不滿，竟基於強制、傷
    害之犯意聯絡，於九十年二月一日凌晨四時許，偕不詳姓名之成年男子三人至戊○○之住處敲門，表示欲與戊○○及其夫甲○○理論，嗣戊○○開門同意其等進
    入住宅後，丁○○竟推由同行不詳姓名之成年男子中二人，分別架住甲○○之頸
    部、身體等部位，另一人則出手毆打甲○○之身體多處，使甲○○受有疼痛之傷
    害，並欲將甲○○帶至住處外洽談，使其行無義務之事，嗣因丁○○見其教訓甲○○夫妻之目的已達，始放棄將甲○○帶往戶外之舉而離去，因認被告丁○○與
    不詳姓名之成年男子共同涉有刑法第二百七十七條第一項之普通傷害及同法第三
    百零四條第一項之強制罪嫌云云。
二、按認定犯罪事實所憑之證據，雖不以直接證據為限，間接證據亦包括在內，然無
    論直接或間接證據，其為訴訟上之證明，須於通常一般之人均不致於有所懷疑，
    而得確信其為真實之程度者，始得據之為有罪之認定，倘其證明尚未達到此一程
    度，而有合理性懷疑之存在時，事實審法院即無從為有罪之確信，應為無罪之判
    決；又認定不利於被告之事實，須依積極證據，苟積極證據不足為不利於被告事
    實之認定時，即應為有利於被告之認定，更不必有何有利之證據。最高法院著有
    七十六年臺上字第四九八六號、三十年上字第八一六號判例意旨可資參照。本件
    檢察官認被告乙○○、丁○○等涉有右揭犯行，無非以告訴人戊○○及甲○○之
    指訴，及錄影帶與錄音譯本，為其論據。惟訊據被告乙○○堅決否認無故侵入住
    宅犯行，辯稱：伊係在戊○○住處門口之四樓樓梯間內，與其發生爭執，迨戊○○出手傷害後，即折返住處，掩閉其住處大門，伊無從亦無必要進入戊○○之住
    宅等語；被告丁○○亦堅決否認有何傷害及強制之犯行，辯稱：伊進出甲○○、
    戊○○住宅，均得對方同意，伊僅要求甲○○勿介入婦人間之紛爭，及妥善處理
    漏水問題，無人架住或出手毆打甲○○之身體等語。
三、經查：
  (一)被害人之告訴，係以使被告受刑事訴追為目的，是其陳述是否與事實相符，仍應
    調查其他證據以資審認，又被害人所述被害情形如無瑕疵可指，而就其他方面調
    查又與事實相符，則其供述始足據為判決之基礎。最高法院著有五十二年臺上字
    第一三○○號、三十二年上字第六五七號判例足參。查本件爭執原因，為告訴人
    戊○○午覺之時，為被告乙○○之聲響所吵引發，可見告訴人其時在午休中，尤
    其當時乙○○前來理論，尚在門外，其豈會毫無戒忌，僅將大門帶上而不鎖，致
    被告乙○○得任意啟門入室？況本院質之告訴人戊○○，亦謂：「（被告乙○○
要進入你家是否有證人可證明？）沒有，沒有人證」（見本院卷第三十九、四十
    頁九十一年八月二十九日訊問筆錄）。是本件僅有告訴人戊○○一人存有瑕疵之
    指訴為據，揆諸首開說明，即難遽予採為被告乙○○論罪科刑之根據。
  (二)告訴人戊○○及甲○○，雖一致指訴被告丁○○於右揭時、地偕不詳姓名之成年
    男子三人有傷害、強制等行為，然原審當庭勘驗告訴人甲○○提出之錄影帶，並
    與其提出之譯文，核對結果，當時係戊○○應門，讓丁○○及另三名年約三、四
    十歲之男子進入屋內，由於拍攝角度是由屋內朝大門方向攝影，除一度見有人出
    手欲拉甲○○外出未果外，其餘錄影帶內容只聽見多人交談的聲音，未聞見九十
    年偵字第一九四六一號偵查卷第三十九頁及第四十頁所附譯文對話內容關於動手
    打人之情事，亦無明確的聲音顯示有打人之情形（見原審卷第六十一頁）。本院
    為慎重起見，再度勘驗錄影帶，結果為：「有四個男子進入甲○○住宅，雙方有
    交談之聲音，未見有毆打情形，其中有一人欲動手拉人，但被其中另一同夥之人
    擋住」，有勘驗筆錄在卷可佐（見本院卷第四十七頁），足見被告丁○○尚無強
    制或傷害之犯行。況查，傷害罪屬結果犯，而甲○○所稱受傷害之「疼痛」，並
    未提供驗傷診斷之資料以供調查，本院遍閱全案卷證，亦無其受傷情形之證據可
    參，自不能遽認被告丁○○有傷害事實。至被告丁○○於凌晨四時許造訪告訴人
    甲○○，在時間上，雖魯莽無禮，有欠允當，然其既已得允許而進入甲○○住處
    ，並無何強行闖入之舉，亦無拒不退去之跡，則檢察官執此推斷被告有傷害或強
    制行為，有違證據法則。
四、綜上，被告乙○○、丁○○等所辯，應可採信。此外，復查無其他積極證據足認
    被告有檢察官所指之犯行，被告乙○○、丁○○犯行，應屬不能證明，原審因此
    為其無罪之諭知，核無不合。檢察官仍執詞上訴，應認無理由，予以駁回。
據上論斷，應依刑事訴訟法第三百六十八條，判決如主文。
本案經檢察官謝英民到庭執行職務。
中      華      民      國    九十一    年      十      月      二      日
                              臺灣高等法院刑事第五庭
                                  審判長法  官  曾  德  水
                                        法  官  趙  功  恆
                                        法  官  楊  貴  雄
右正本證明與原本無異。
不得上訴。
                                  書記官  初  玲  玲
中      華      民      國     九十一   年      十      月      三      日
附錄：本判決論罪科刑法條全文
刑法第二百七十七條第一項：
一傷害人之身體或健康者，處三年以下有期徒刑、拘役或一千元以下罰金。
